【裁判字號】    95,簡,461
【裁判日期】    951130
【裁判案由】    就業服務法
【裁判全文】
臺北高等行政法院判決
                                     95年度簡字第00461號
原      告  甲○○
被      告  桃園縣政府
代  表  人  乙○○縣長）住同.
上列當事人間因就業服務法事件，原告不服行政院勞工委員會中
華民國95年4 月7 日勞訴字第0950005518號訴願決定，提起行政
訴訟。本院判決如下：
    主  文
原告之訴駁回。
訴訟費用由原告負擔。
    事  實
壹、事實概要：
    桃園縣警察局桃園分局於民國（下同）94年1月23日查獲泰
    國籍逃逸外勞MAPALAI PIYAWUT（下稱M君，護照號碼：HC00
    000000）在桃園市○○路60號「曼跋酒吧」從事打掃清潔之
    工作，該分局遂於94年1月26日以桃警分外字第0941013548
    號函移由被告審查，被告認原告未經許可聘僱逃逸外勞工作
    ，乃依就業服務法第57條第1款及第63條第1項規定，於95年
    1月3日以府勞外字第0950002850號處分書處原告罰鍰新台幣
    （下同）15萬元。原告不服，提起訴願，經遭駁回，遂向本
    院提起行政訴訟。
貳、兩造聲明：
一、原告聲明：
    訴願決定及原處分均撤銷。
二、被告聲明：
    原告之訴駁回。
參、兩造之陳述：
一、原告主張之理由：
    原告之曼跋酒店固然雇用張素香為現場負責人，然查獲當天
    渠因手受傷，而Ｍ君為店內常客，故林張素香因而商請M君
    幫忙倒垃圾及打掃環境，並允諾其可飲用店內酒類價值5百
    元以為報酬（以店內售價計算），且僅此1天。至訴願決定
    所引用M君警訊所稱工作1個多月，每週六日早上10點到12
    點云云，實為警方所請民間翻譯人員翻譯錯誤所致，原處分
    及訴願決定均憑此認定原告與Ｍ君間有僱傭關係，實屬誤認
    。
二、被告主張之理由：
(一)按「雇主聘僱外國人不得有下列情事：1 、聘僱未經許可、
    許可失效或他人所申請聘僱之外國人。」「違反．．．第57
    條第1 款．．．規定者，處新台幣15萬元以上75萬元以下罰
    鍰」分別為就業服務法第57條第1 款及第63條第1 項所明定
    。
(二)原告非法僱用泰國籍逃逸外勞M 君於桃園市○○路60號從事
    打掃清潔等工作，案經桃園縣政府警察局桃園分局於94年1
    月23日當場查獲，經訊原告及該名外國人均坦承上情不諱。
    核其行為違反就業服務法第57條第1 款，爰依同法第63條第
    1 項規定處15萬元罰鍰，洵無不合。
(三)查原告94年1 月23日桃園縣政府警察局桃園分局偵訊筆錄陳
    稱：「（問）林張素香僱用該名泰國籍外勞MAPALAI
    PIYAWUT 擔任何種工作？薪資如何計算？（答）「因為她手
    痛所以請他幫她倒垃圾，沒有領錢只是請他喝店裡的酒價值
    新台幣500 元。」（證一）；另泰國籍外勞MAPALAI
    PIYAWUT （護照號碼：HC00000000）於94年1 月23日桃園縣
    政府桃園分局偵訊筆錄陳稱：「（問）你非法打工，每日工
    作時間為何？（答）工作時間為假日早上10時至12時。」「
    （問）你非法打工，薪水如何計算？（答）薪水是以店內消
    費來算可以喝5 百多元的酒類飲料。」足證原告有聘僱M 君
    工作之事實。另查林張素香為原告店內現場負責人，其對店
    內事務之處理，效果直接歸屬於原告，是林張素香對於僱用
    M 君從事店內清潔工作所為意思表示，直接對原告本人發生
    效力，且林張素香對於違法聘僱外勞有故意時，原告應與自
    己之故意負同一責任。故M君既已受原告現場負責人之指揮
    於一定之工作地點內工作，並收受酒類飲料作為報酬，是原
    告與M 君間顯已成立僱傭關係至明。原告等既於偵訊筆錄末
    行簽名、按指印，非有其他具體事證，不得遽以否認該筆錄
    內容之真實性，另行政法院（現改制為最高行政法院）36年
    判字第16號判例：「當事人主張事實須負舉證責任，倘其所
    提之證據不足為主張事實之證明，自不能認其主張之事實為
    真實」，稽之上開判例，仍不能免責。
(四)原告非法聘僱外國人從事工作，顯已違反就業服務法第57條
    第1 款之規定，爰依同法第63條第1 項規定處以罰鍰。且本
    件訴願經行政院勞工委員會訴願決定以訴願為無理由駁回。
    理  由
壹、本件訴訟標的之價額在新臺幣（下同）20萬元以下，依行政
    訴訟法第229條第2項、第1項第2款規定及司法院民國（下同
    ）92年9月17日院台廳行一字第23681號令，應適用簡易程序
    ，本院並依同法第233條第1項規定，不經言詞辯論，逕行裁
    判。
貳、兩造不爭之事實及兩造爭點：
    如事實概要欄所述之事實，業據提出現場照片、保証書、Ｍ
    君居留証、警詢筆錄為証，為兩造所不爭執，堪信為真，兩
    造爭點厥為：原告與Ｍ君間是否有僱傭關係？
參、本院之判斷：
一、本件應適用之法條與法理：
(一)就業服務法第57條第1款規定：條第1項所明定。「雇主聘僱
    外國人不得有下列情事：1、聘僱未經許可、許可失效或他
    人所申請聘僱之外國人。．．．。」。
(二)就業服務法第第63條第1項規定：「違反．．．第57條第1款
    ．．．規定者，處新台幣15萬元以上75萬元以下罰鍰。」。
二、原告與Ｍ君間確有僱傭關係：
(一)按就業服務法第57條第1款明文禁止非法聘僱未經許可、許
    可失效或他人所申請聘僱之外國人從事工作，旨在保障國民
    工作權、維持社會秩序而避免妨礙本國人之就業機會、勞動
    條件、國民經濟發展及社會安定。故針對聘僱外國人從事工
    作，立法採申請許可制，此揆諸同法第42條之規定亦明。是
    原告如需聘僱外國人從事工作，即應依法申請許可。又僱傭
    關係之確認應依人格之從屬性、勞務之對價報酬及其他法令
    之規定等實質關係以判斷勞務給付狀態究屬何種形式，而勞
    工對於雇主所為之工作指示是否有承諾與否之自由、勞工業
    務遂行過程中有無雇主指揮監督、工作地點拘束性之有無、
    勞務之替代性之有無，均係判定實質關係之僱傭契約存否之
    論據。
(二)本件Ｍ君於警詢時証稱：「於93年12月初開始星期六、日至
    桃園曼跋酒吧非法打工。是向桃園曼跋酒吧櫃檯小姐應徵的
    。工作時間為假日早上10時至12時，幫酒吧清潔倒垃圾。薪
    水是以店內消費來算可以喝五百多元的酒類飲料。非法打工
    之目的是要到店內消費。工作大約1個多月，只有例假日。
    」，而原告於警詢筆錄亦証稱：（問：Ｍ君是否為你僱用之
    外勞？）「不是我僱用的，是我店內櫃檯小姐林張素香僱用
    的。」，（問：林張素香於你店內擔任何職務？）「現場負
    責人、櫃檯和店內所有清潔工作。」、（問：張素香僱用Ｍ
    君擔任何種工作？薪資如何計算？）「因為她手痛所以請Ｍ
    君幫忙倒垃圾，沒領錢只是請他喝店裡的酒價值新台幣500
    元。」，可知Ｍ君於例假日時早上10時至12時，幫酒吧清潔
    倒垃圾，薪水則是以店內消費五百多元的酒類飲料折抵。原
    告雖辯稱Ｍ君只是出於好心幫忙張素香丟垃圾，旋即為警查
    獲，是警方所請民間翻譯人員翻譯錯誤云云，惟訊據原告亦
    証稱「現場負責人請Ｍ君幫忙倒垃圾，請他喝店裡的酒價值
    新台幣500元。」，而Ｍ君於筆錄內多次陳述打工目的在喝
    店內之酒，例假日來打工已經一個多月，語意明確而清楚，
    顯非翻譯錯誤所致，原告主張不足採信。
(三)查林張素香為原告店內現場負責人，其對店內事務之處理，
    效果直接歸屬於原告，Ｍ君既受原告僱用現場負責人之指揮
    ，於一定之工作地點內工作，並收受酒類飲料作為報酬，原
    告與Ｍ君間顯已成立僱傭關係至明，原處分因認原告違反就
    業服務法第57條第1款規定，依同法第63條第1項規定，科處
    最低罰鍰15萬元，並無不法，亦未違反比例原則，訴願決定
    予以維持，亦稱正確。原告徒執前詞，訴請撤銷，為無理由
    ，應予駁回。
肆、兩造其餘攻擊防禦方法均與本件判決結果不生影響，故不逐
    一論述，併此敘明。
據上論結，本件原告之訴為無理由，爰依行政訴訟法第233條第1
項、第236條、第195第1項後段、第98條第3項前段，判決如主文
。
中    華    民    國    95    年    11    月    30    日
                    第二庭     法  官   畢乃俊
上為正本係照原本作成。
本件以訴訟事件所涉及之法律見解具有原則性者為限，始得於本
判決送達後20日內向本院提出上訴狀並表明上訴理由，如已於本
判決宣示後送達前提起上訴者，應於判決送達後20日內補具上訴
理由（均按他造人數附繕本），且經最高行政法院許可後方得上
訴。
中    華    民    國    95    年    11    月    30    日
                               書記官   簡信滇


司法院資訊處製作；財團法人民間司法改革基金會備份。
